臺灣臺北地方法院交通事件裁定　　　 100年度交聲字第1517號
原處分機關　交通部公路總局臺北區監理所
異　議　人
即受處分人　熊子傑
上列異議人即受處分人因違反道路交通管理處罰條例案件，對於
原處分機關交通部公路總局臺北區監理所於民國100 年1 月5 日
裁決處分（原處分案號：北監自裁字第裁40-AEZ033874號），聲
明異議，本院裁定如下：
    主  文
異議駁回。
    理  由
一、按汽車駕駛人於行駛道路時，使用手持式行動電話進行撥接
    或通話者，處新臺幣（下同）3,000 元罰鍰，道路交通管理
    處罰條例第31條之1 第1 項定有明文。另手持式行動電話，
    指須以手握持而進行撥接或通話之行動電話；又所謂撥接或
    通話，指有撥號、接聽、通話或數據通訊等使用狀態者而言
    ，汽車駕駛人行駛道路禁止使用手持式行動電話實施及宣導
    辦法第2 條第2 、3 款定有明文。
二、本件異議人即受處分人熊子傑（下稱異議人）於民國100 年
    1 月5 日下午6 時45分許，駕駛車牌號碼DB-8666 號自用小
    客車，行經臺北市○○○路及忠孝東路交岔路口時，為臺北
    市政府警察局大安分局交通分隊警員曹志明舉發其有「汽車
    駕駛人於行駛道路時，使用手持式行動電話進行通話」之違
    規行為。異議人不服舉發，拒絕於舉發違反道路交通管理事
    件通知單之移送聯及存根聯上簽章，於收受通知聯後逕自離
    去。嗣因異議人未於舉發通知單上所載應到案日期前自動繳
    納罰鍰結案，亦未到案申請裁決，經原處分機關交通部公路
    總局臺北區監理所查證認其違規行為屬實，而依道路交通管
    理處罰條例第31條之1 第1 項之規定，於100 年5 月18日以
    北監自裁字第裁40-AEZ033874號裁決處分，裁處異議人罰鍰
    新臺幣3,000 元，並將上開裁決書於同年月23日寄存於新店
    中央郵局以為送達，此有臺北市政府警察局北市警交大字第
    AEZ033874 號舉發違反道路交通管理事件通知單移送聯影本
    、交通部公路總局臺北區監理所北監自裁字第裁40-AEZ0338
    74號違反道路交通管理事件裁決書及其送達證書影本、異議
    人100 年6 月3 日交通違規陳述單影本、臺北市政府警察局
    大安分局100 年6 月20日北市警安分交字第10031676500 號
    書函影本等在卷可憑。
三、異議人之異議意旨略以：我當時並未使用行動電話通話，故
    拒簽舉發單並請求撤銷原處分云云。經查：
    (一)依違反道路交通管理事件統一裁罰基準及處理細則第11條
      第1 項第1 款規定：「當場舉發者，應填記駕駛人或行為
      人姓名、性別、出生年月日、地址、身分證統一編號及車
      主姓名、地址、車牌號碼、車輛種類。被查獲之駕駛人或
      行為人為異議人時，應於填記通知單後將通知聯交付該駕
      駛人或行為人簽名或蓋章收受之；拒絕簽章者，仍應將通
      知聯交付該駕駛人或行為人收受，並記明其事由及交付之
      時間；拒絕收受者，應告知其應到案時間及處所，並記明
      事由與告知事項，視為已收受」，本件值勤員警既已依上
      開規定辦理，則本件舉發通知單雖未經異議人簽名，其舉
      發程序仍屬適法，合先敘明。
    (二)異議人於上開時地，駕駛車牌號碼DB-8666 號自用小客車
      ，於行駛中使用手持式行動電話通話，經警攔停等情，業
      據證人即舉發警員曹志明於本院訊問時具結證稱：「當天
      我是在當日下午5 時至7 時在忠孝東路及敦化南路口的交
      通整理勤務，直到當日晚間6 時40幾分的時候，當時忠孝
      東路行人穿越道靠南側的行人燈號是可以通行的綠燈，我
      原本站在路中央，我就走到靠南側的行人穿越道要去擋敦
      化南路南往北要右轉忠孝東路的車輛，我當時拿指揮棒檔
      車子，我就看到異議人駕駛小客車緩慢地從敦化南路要右
      轉忠孝東路，當時異議人慢慢開要右轉忠孝東路，停在行
      人穿越道前面，他前面有行人通過，我當時面向忠孝東路
      的西方，異議人就開過來停在我的左手邊，他停在我面前
      大約一公尺，我就看到異議人在講電話，他轉彎完成停在
      行人穿越道前面，我看到他還在講電話，異議人用左手拿
      手機貼著耳朵，右手握著方向盤，我等行人穿越道過了一
      個空檔，沒有行人通過的時候，我就用指揮棒指揮異議人
      靠路邊，我就向前，異議人搖下玻璃，我就說『先生，你
      當時行駛中講電話，違規，請你出示行照、駕照。』，當
      時異議人就出示證件，我就開單讓他收執，他就收了，我
      請他簽名，他不理我，車子開了就走了，他拒絕簽名。」
      、「（問：你如何判定異議人左手貼著耳朵，他左手手持
      的就是行動電話？）當時6 點多，還是有陽光，且他緩慢
      開，他的擋風玻璃是透明的，我就看到他在講行動電話。
      」、「（問：所以你是透過異議人前方擋風玻璃看到行為
      人左手拿著行動電話在講話嗎？）我們站在外面，他到底
      聽音樂、聽簡訊，或是說電話，我不知道，但是他左手就
      是拿著手機貼著耳朵。」、「（問：你將異議人攔下之後
      ，有無向異議人確認他有無在使用行動電話？）我有告知
      異議人在行駛中講行動電話違規。」、「（問：當時異議
      人有什麼反應嗎？）他沒有說什麼，就直接拿證件給我開
      。」「（問：當你看到異議人左手持行動電話接近耳朵，
      一直緩慢開到你前面的時候，你有無看到異議人的嘴巴在
      動或是講話的動作？）有。」等語（見本院卷第31頁反至
      第33頁）。參以一般執勤警員之專業訓練，其等對於記明
      違規人之車號、特徵該等職務上事項之觀察程度均遠較一
      般人更為專注，其錯認誤判之可能性極低；又受處分人違
      規之地點係於敦化南路、忠孝東路之交岔路口，違規當時
      又值下班尖峰時段，往來行人、車輛眾多，而受處分人之
      行進方向係由敦化南路右轉忠孝東路，為等待行人通行馬
      路及該處之車流，其車速應屬緩慢，則一般人當時應能以
      肉眼清楚辨識車上駕駛人之動作，是證人曹志明就異議人
      是否有手持行動電通話之違規行為，應無誤認之虞；況證
      人曹志明係臺北市政府警察局大安分局交通分隊警員，其
      偶因執行勤務而至該地，與異議人素不相識，復無何仇隙
      怨懟，嗣並於本院訊問時到庭具結擔保其所述之真實性，
      衡情要無甘冒偽證之重責而虛詞構陷受處分人之理。綜此
      足認曹志明上開證詞可信度甚高，應屬事實，即異議人確
      有於駕車使用手持式行動電話進行通話之違規駕駛行為無
      訛。
    (三)異議人另以本件僅有員警片面證詞，別無其他客觀物證或
      照片，自不足信等語置辯。惟查交通違規行為多具有迅速
      、稍縱即逝及不可回復等特性，舉發機關或原處分機關若
      能提出更多之法定證據方法，例如人證、書證、物證等證
      據資料以供司法審查之交通法庭加以判斷該交通違規行為
      之存否，自屬允當，惟若因前揭交通違規行為特性而無法
      提供更多相關之書證、物證時，則舉發員警於司法審查之
      訴訟程序上立於證人之地位而證述其當時親身目擊及見聞
      之交通違規行為經過，亦屬於法定證據方法之一之人證證
      述，於法亦不有違，並不以提出採證照片、錄影為唯一之
      證據方法，除非於案發現場恰有預先錄影或擺設固定之照
      相設備，否則要求值勤警員或舉發機關緊急錄影或照相，
      並須以此為證，亦未免與執行勤務之實況難合。至於舉發
      員警立於證人之地位所為之證述是否可採，此乃交通法庭
      依經驗及論理法則判斷其證明力為何而得否採擇之心證層
      次，斷不可以舉發員警作為證人之所述，因不可能反於其
      先前所為舉發而認均不可採，而全盤否定其立於證人地位
      所為之陳述。是異議人徒以無錄影、照片或務正佐證其有
      違規置辯，即非足採。異議人又提出其所持門號為000000
      0000號（登記之申辦人為網安科技股份有限公司，負責人
      即為異議人）之「中華電信股份有限公司通話明細報表」
      ，以證明舉發時間並無通聯紀錄。惟查，本院於異議人聲
      明異議後即向中華電信股份有限公司調取異議人自稱為其
      使用之上開門號於案發當日之通聯紀錄，惟因已逾通聯資
      料保存期間而無從調取，此固有通聯紀錄查詢列印畫面在
      卷可查。至就異議人自行提出之上開通話明細報表上所載
      之各通話紀錄，亦僅為發話紀錄，而無受話紀錄，此亦有
      中華電信股份有限公司100 年10月12日信客一（一）警密
      （100 ）字第425 號函所載在卷可查，換言之，異議人自
      行提出之通話明細報表僅能證明異議人未在舉發當時「發
      話」去電給他人，不能證明異議人並未使用該電話「接聽
      他人來話」；更遑論此門號本非登記在異議人名下，而係
      登記在異議人擔任負責人之網安科技股份有限公司名下，
      即是否確為異議人所持用本即不明，且異議人是否持有其
      他行動電話亦不得而知，是不能僅以此通話明細報表即為
      有利異議人之認定。
四、綜上，本件異議人於上揭時地，於行駛道路時，使用手持式
    行動電話進行通話，洵堪認定。原處分機關依道路依道路交
    通管理處罰條例第31條之1 第1 項規定及違反道路交通管理
    事件統一裁罰基準表，裁處異議人罰鍰3,000 元，經核並無
    違誤，異議人就本件之異議為無理由，應予駁回。
五、據上論斷，依道路交通事件處理辦法第18條，裁定如主文。
中    華    民    國    100    年    12   月    19    日
                      交通法庭  法  官  紀凱峰
上正本證明與原本無異。
如不服本裁定，應於裁定送達後5日內向本院提出抗告狀。
                                書記官  桑子樑
中    華    民    國   100    年    12    月    19    日